臺灣新北地方法院民事裁定
110年度事聲字第93號
異  議  人  第一商業銀行股份有限公司

法定代理人  邱月琴  
代  理  人  傅金銘  
相  對  人  吳碧鳳  
上列當事人間因發還擔保金事件，異議人對於110年10月5日本院
民事庭司法事務官所為110年度司聲字第573號裁定聲明異議，本
院裁定如下：
    主  文
異議駁回。
    理  由
一、按當事人對於司法事務官處理事件所為之終局處分，得於處
    分送達後10日之不變期間內，以書狀向司法事務官提出異議
    。司法事務官認前項異議有理由時，應另為適當之處分；認
    異議為無理由者，應送請法院裁定之。法院認第1項之異議
    為有理由時，應為適當之裁定；認異議為無理由者，應以裁
    定駁回之。前項裁定，應敘明理由，並送達於當事人，民事
    訴訟法第240條之4第1項前段、第2至4項分別定有明文。經
    查，本院民事執行處司法事務官於民國110年10月5日所為之
    110年度司聲字第573號裁定（下稱原裁定），於110年10月2
    0送達異議人，有本院送達證書在卷可稽（本院110年度司聲
    字第573號卷第87頁），而異議人於110年10月27日對原裁定
    提出異議，司法事務官認其異議為無理由，送請本院為裁定
    ，核與上開條文規定相符，先予敘明。
二、異議人聲請及異議意旨略以：本院105年度司裁全字第1316
    號案件(下稱系爭假扣押裁定)准予異議人供擔保後得對相對
    人之財產為假扣押，經異議人供擔保後聲請臺灣臺北地方法
    院（下稱臺北地院）就相對人財產為假扣押，經臺北地院以
    105年度司執全字第819號強制執行程序(下稱系爭執行程序)
    受理，相對人名下財產均已執行完畢，系爭執行程序應已終
    結，故異議人於110年4月22日聲請定期催告相對人行使權利
    。又異議人迄今雖並未撤銷假扣押，惟事實上聲請人收受系
    爭假扣押裁定，早已逾30日期間，故異議人顯已不得再以爭
    假扣押裁定為執行名義聲請執行。是異議人縱未先行聲請撤
    銷系爭執行程序，仍非不得定期催告相對人行使權利等語。
    爰依民事訴訟法第104條第1項第3款規定聲請發還擔保金。
三、本件異議人前於105年9月8日聲請對相對人吳碧鳳及訴外人
    豐馥景觀工程有限公司、梁一鳴(下稱吳碧鳳等3人)之財產
    為假扣押，經本院於105年9月9日以105年度司裁全字第1316
    號裁定准予異議人以600萬元等值債券為相對人供擔保後，
    得對於吳碧鳳等3人之財產在1,800萬元之範圍內，予以假扣
    押。異議人於同年9月30日提供600萬元中央政府建設公債10
    3年度甲類第13期登錄債券為擔保，並經臺北地院以105年度
    存字第12563號提存事件提存在案後，據以向臺北地院聲請
    對吳碧鳳等3人之財產於1,800萬元範圍內為假扣押執行，經
    臺北地院以系爭執行程序受理在案。嗣異議人於110年4月22
    日聲請對相對人催告行使權利，經本院以110年度司聲字第3
    36號受理在案等情，業經本院依職權調閱本院105年度司裁
    全字第1316號卷宗、臺北地院105年度存字第12563號卷宗、
    臺北地院105年度司執全字第819號卷宗、本院110年度司聲
    字第336號卷宗核閱無誤。
四、本院之判斷：
㈠、按訴訟終結後，供擔保人證明已定20日以上之期間，催告受 
    擔保利益人行使權利而未行使，或法院依供擔保人之聲請，
     通知受擔保利益人於一定期間內行使權利並向法院為行使
    權 利之證明而未證明者，法院應依供擔保人之聲請，以裁
    定命 返還其提存物或保證書，民事訴訟法第104條第1項第3
    款定有明文。又民事訴訟法第104條第1項第3款所謂訴訟終 
    結，在因假扣押或假處分所供擔保之情形，因該擔保係為保
     障受擔保利益人因不當假扣押或假處分所受損害而設，倘
    執 行法院已依假扣押或假處分裁定實施假扣押或假處分之
    執行 ，必待供擔保人已撤回假扣押或假處分之執行，始得
    謂與民 事訴訟法第104條第1項第3款所定之「訴訟終結」相
    當，而得依該條款行使定期催告之權利（最高法院86年度台
    抗字 第53號民事裁定意旨參照）。
㈡、經查，異議人執系爭假扣押裁定向臺北地院聲請系爭執行程
    序，且異議人迄未提出聲請撤回系爭執行程序，而執行法院
    亦未撤銷執行程序。揆諸前揭規定及說明，系爭執行程序即
    尚未終結。因此，異議人於訴訟終結前催告相對人行使權利
    ，與民事訴訟法第104條第1項第3款規定不合。從而，異議
    人聲請發還擔保金，即屬無據，應予駁回。至於異議人執最
    高法院92年台抗字第379號裁定主張其雖未撤回系爭假扣押
    裁定，仍得催告相對人行使權利等語。惟查，上開最高法院
    裁定意旨係指債權人於收受假扣押或假處分裁定後，逾30日
    未聲請強制執行程序，該假扣押或假處分裁定即喪失執行名
    義之效力，故債權人得依修正前民事訴訟法第106條準用第1
    04條第1項第2款規定定期催告受擔保利益人行使權利等情(
    本院卷第17至18頁)。然本件異議人已執系爭假扣押裁定聲
    請系爭執行程序，顯與上開最高法院意旨不相符，無從比附
    援引。
五、綜上，本件異議人既尚未撤回假扣押之執行案件，即與民事
    訴訟法第104 條第1 項第3 款所定之「訴訟終結」不相當，
    異議人聲請返還所提供之擔保金，洵屬無據，不足憑採。從
    而，異議意旨執前情指謫原裁定不當，求予廢棄，為無理由
    ，應予駁回。
六、據上結論，本件異議為無理由，因此裁定如主文。
中　　華　　民　　國　　111 　年　　3 　　月　　25　　日
                  民事第七庭    法　官　王婉如
以上正本係照原本作成。
如不服本裁定，得於收受裁定正本後10日內向本院提出抗告狀，
並繳納抗告裁判費新台幣1,000元整。
中　　華　　民　　國　111 　　年　　3　 　月　　25　　日
                                書記官  鄔琬誼